臺灣高等法院臺中分院刑事裁定
111年度聲字第1712號
聲明異議人  
即 受刑 人  陳金進
上列聲明異議人即受刑人因違反槍砲彈藥刀械管制條例等案件，
對於臺灣臺中地方檢察署檢察官執行之指揮（103年執更富字第3
801號及103年執富字第14207號之1），聲明異議，本院裁定如下
：
    主    文
聲明異議駁回。
    理    由
一、聲明異議人即受刑人陳金進（下稱受刑人）聲明異議意旨略
    以：受刑人於111年6月27日依刑法第37條之2向臺灣臺中地
    方檢察署（下稱臺中地檢署）聲請以裁判確定前羈押日數（
    103年執更富字第3801號）折抵103年執富字第14207號之1執
    行指揮書槍砲併科罰金新臺幣（下同）20萬元易服勞役200
    日部分。經檢察官以111年7月12日中檢永富111執聲他2256
    字第1119073272號函否准受刑人之聲請。然依刑法第37條之
    2規定，裁判確定前羈押日數不以折抵有期徒刑為限，刑法
    第42條第6項規定罰金數額亦為折抵羈押日數選項之一，何
    以臺中地檢署不依受刑人之聲請折抵103年執富字第14207號
    之1執行指揮書，槍砲併科20萬元罰金部分，反而逕自依職
    權於103年執更富字第3801號執行指揮書中折抵，況且103年
    執更富字第3801號指揮書，據以執行之本院103年度聲字第1
    594號定應執行刑之裁定中亦未敘明裁判確定前羈押日數如
    何折抵事項，何以臺中地檢署不依受刑人之聲請，逕依職權
    折抵。受刑人在監服刑除了執行刑期外，累進處遇分數亦影
    響受刑人之假釋及縮刑，而裁判確定前羈押日數於在監階段
    無累進處遇分數，對受刑人不利益，而罰金部分在監執行亦
    無累進處遇分數，如能將已發生的羈押日數折抵後續將執行
    的罰金部分，刑期於受刑人有累進處遇分數之刑期中，一併
    執行，賺天、縮刑就是互相折抵後受刑人所產生的利益，請
    求撤銷臺中地檢署於103年執更富字第3801號、103年執富字
    第14207號之1執行指揮書中之折抵，依受刑人之聲請，以有
    利於受刑人之方式，依刑法第37條之2以羈押日數，折抵受
    刑人103年執富字第14207號之1執行指揮書併科罰金新臺幣2
    0萬元易服勞役200日之部分等語。
二、按受刑人或其法定代理人或配偶以檢察官執行之指揮為不當
    者，得向諭知該裁判之法院聲明異議，刑事訴訟法第484條
    定有明文。是對於刑之執行得聲明異議之事由，僅限於「檢
    察官執行之指揮為不當」者。而此所稱「檢察官執行之指揮
    不當」，應指檢察官有積極執行指揮之違法及其執行方法有
    不當等情形而言。次按刑法第37條之2第1項規定：「裁判確
    定前羈押之日數，以1日抵有期徒刑或拘役1日，或第42條第
    6項裁判所定之罰金額數」，此項羈押日數之折抵，並無優
    先折抵順序之明定。亦即，刑之執行，本質上屬司法行政之
    一環，原則上應由檢察官指揮之，此觀刑事訴訟法第457條
    第1項前段規定甚明。而有關刑之執行順序，依同法第459條
    規定，二以上主刑之執行，除罰金外，應先執行其重者，但
    有必要時，檢察官得命先執行他刑。參諸刑法第42條第1項
    、第2項規定，亦僅規範罰金應完納之時間及不完納者之執
    行問題，並未涉及罰金刑與其他主刑之執行順序，則罰金與
    其他主刑之執行，因互無衝突，檢察官自得斟酌諸如行刑權
    時效是否即將消滅等各項情形，以決定罰金刑係於其他主刑
    之前或後、或與之同時執行之。是以，檢察官基於法律之授
    權，所為裁量倘無濫用或牴觸法律授權目的等情事，即屬合
    法。又裁判之執行與監獄之行刑，其概念並不相同，裁判之
    執行係指藉由國家之公權力而實現裁判內容之行為，其實現
    之方法，原則上係由檢察官指揮執行之。而監獄之行刑則是
    指受判決人就所受之刑罰，進入監禁場所執行之謂。經由監
    獄行刑之處遇、教化，以實現使其改悔向上，適於社會生活
    為目的。是受刑人入監服刑，有關其累進處遇之調查分類、
    編列級數、責任分數抵銷及如何依其級數按序漸進等行刑措
    施事項，悉應依行刑累進處遇條例及監獄行刑法等相關規定
    辦理，則屬監獄及法務部之職權，自不在檢察官執行指揮之
    範圍，亦不得執為聲明異議之標的。是裁判之執行涉及是否
    執行及刑期如何計算之決定，由於尚未進入監獄行刑之領域
    ，尚非監獄之處遇，而與受判決人入監服刑後，透過監獄行
    刑之措施，以達到社會復歸或再社會化之目的，其行刑之措
    施屬於監獄之處遇者，迥不相同（最高法院110年度台抗字
    第912、1155、1416、1673號裁定意旨參照）。
三、經查：
　㈠本件受刑人因毒品危害防制條例及槍砲彈藥刀械管制條例等
    案件，先後分經臺灣臺中地方法院及本院判決確定在案。嗣
    經臺灣高等法院臺中分院檢察署檢察官以103年度執聲字第6
    38號向本院聲請合併定受刑人應執行刑，本院審核認聲請為
    適當，於103年10月7日以103年度聲字第1594號裁定受刑人
    應執行有期徒刑4年11月，罰金部分依法併執行之。並據臺
    中地檢署檢察官換發103年執更富字第3801號執行指揮書執
    行前開有期徒刑4年11月（刑期起算日為110年6月4日，羈押
    折抵日數15日，執行期滿日為115年4月18日）；另以103年
    執富字第14207號之1執行指揮書執行前開併科罰金易服勞役
    200日（刑期起算日期為116年9月18日，羈押折抵日數0日，
    執行期滿日為117年4月4日）等情，業經本院調取上開執行
    案卷核閱無訛，並有前揭裁判書、執行指揮書影本及臺灣高
    等法院被告前案紀錄表在卷可參。　
  ㈡按二以上主刑之執行，除罰金外，應先執行其重者，但有必
    要時，檢察官得命先執行他刑；罰金應於裁判確定後2個月
    內完納。期滿而不完納者，強制執行。其無力完納者，易服
    勞役。但依其經濟或信用狀況，不能於2個月內完納者，得
    許期滿後1年內分期繳納。遲延1期不繳或未繳足者，其餘未
    完納之罰金，強制執行或易服勞役。依前項規定應強制執行
    者，如已查明確無財產可供執行時，得逕予易服勞役；裁判
    確定前羈押之日數，以1日抵有期徒刑或拘役1日，或第42條
    第6項裁判所定之罰金額數，刑事訴訟法第459條、刑法第42
    條第1項、第2項及第37條之2第1項分別定有明文。細繹上揭
    法律規定文義，僅規範罰金應完納之時間及不完納者之執行
    問題，並未涉及罰金刑與其他主刑之執行順序或羈押日數折
    抵之對象，則罰金與其他主刑之執行，因互無衝突，檢察官
    自得斟酌諸如行刑權時效是否即將完成等各項因素，以決定
    罰金刑係於其他主刑之前或後、或與之同時執行之。受刑人
    如未繳納罰金而須易服勞役者，執行檢察官亦得決定先行執
    行之，或插接在有期徒刑執行之中，或於徒刑執行完畢後再
    接續執行，而羈押日數究應予以折抵有期徒刑、拘役或易服
    勞役之日數，亦屬檢察官之裁量權限。此項指揮執行裁量權
    之行使，乃基於刑事訴訟法之明示授權，檢察官基於行政目
    的，自得斟酌正確、適當之執行方式，倘無裁量濫用、逾越
    裁量情事或牴觸法律授權目的、摻雜與授權意旨不相關因素
    之考量，即屬合法。亦即罰金之執行，係以直接執行為原則
    ，欲行易服勞役，則有一定條件之限制，且屬行刑權時效完
    成前檢察官得本其職權予以裁量決定之事項，受刑人自無權
    拒絕繳納罰金而主張應先執行罰金易服勞役，亦不得僅以檢
    察官未先執行罰金易服勞役即指為違法或不當。
　㈢聲明異議意旨固稱執行檢察官未以羈押日數折抵併科罰金易
    服勞役之日數，影響受刑人之行刑累進處遇權益而有不當云
    云。惟查：
　⒈裁判之執行與監獄之行刑，其概念並不相同，前者指藉由國
    家公權力而實現裁判內容之行為，其實現之方法，原則上係
    由檢察官指揮執行之。後者則是指受判決人就所受之刑罰，
    進入監禁場所執行之謂，經由監獄行刑之處遇、教化，以實
    現使其改悔向上，適於社會生活為目的。是受刑人入監服刑
    ，有關其累進處遇之調查分類、編列級數、責任分數抵銷及
    如何依其級數按序漸進、縮短刑期、累進處遇進至二級以上
    ，悛悔向上，而與應許假釋情形相符，經假釋審查委員會決
    議，報請法務部核准後假釋出獄等行刑措施事項，悉應依行
    刑累進處遇條例及監獄行刑法等相關規定辦理，屬監獄及法
    務部之職權，不在檢察官執行指揮之範圍，自不得執為聲明
    異議之標的。
　⒉又罰金之執行，係以執行罰金為原則，須符合一定條件始得
    易刑，且該易刑之執行，屬檢察官得本其職權裁量之事項。
    罰金與其他主刑間之執行順序，檢察官有裁量之權，受刑人
    自無權拒絕繳納罰金而主張應先執行罰金易服勞役，亦不得
    僅以檢察官未先執行罰金易服勞役即指為違法或不當。本件
    檢察官指揮先執行有期徒刑，並以受刑人裁判確定前羈押日
    數折抵其所處有期徒刑，核屬其裁量權之行使，於法並無違
    背。
　⒊再者，受刑人於有期徒刑執行完畢接續執行其罰金易服勞役
    前，仍得聲請准予繳納罰金，該期間並非必然喪失自由，是
    形式上觀察檢察官先執行有期徒刑，並非當然不利受刑人，
    是不得僅以屬監獄之行刑及累進處遇有關提報假釋、級數等
    事項，謂羈押日數先折抵罰金易服勞役部分較為有利，而指
    檢察官指揮將羈押日數先行折抵有期徒刑為不當。
　⒋況檢察官對於抗告人變更執行順序及以羈押日數折抵罰金易
    服勞役之聲請，已經敘明裁量執行之理由函復，有臺中地檢
    署111年7月12日中檢永富111執聲他2256字第1119073272號
    函附卷可按（見本院卷第49至51頁），已保障抗告人之告知
    權，且觀諸其否准之理由謂：「本件罰金易服勞役之刑期起
    算點為116年3月23日，距今尚有長期時日，即便臺端現時無
    力繳清，數年期間仍有完納之可能，為罰金以直接執行之精
    神，及臺端完納後可免易服勞役之利益計，本檢察官不應逕
    將羈押日數折抵於罰金」、「本署檢察官將羈押日數折抵於
    有期徒刑後，相關累進處遇乃獄方權責，非本檢察官所能置
    喙，況因此項折抵，羈押日數已計入有期徒刑執行日數，以
    此為基礎核算累進責任分數，臺端目前已晉級至一級，在監
    待遇優於第二、三級。此外因羈押日數折抵於有期徒刑，已
    列入核算臺端逾報假釋日期算式中，此業據法務部○○○○○○○
    以中監教字第11100051750號函覆本署。換言之，因將羈押
    日數折抵於刑期，使臺端已獲得儘早晉級之利益，又一旦將
    羈押日數改折抵於併科罰金，便無法列入核算逾報假釋日期
    計算式中，對臺端儘早假釋有害」等語，顯見檢察官已充分
    考量抗告人之利益，並無恣意或濫用其裁量權情形。
　⒌從而，檢察官就受刑人羈押日數先執行折抵有期徒刑部分，
    既屬其指揮執行之職權上所得為「裁量」之事項，本院經核
    該裁量合於上開刑法及刑事訴訟法之規定，復無恣意或濫用
    裁量之失，自難認有何違法或不當。
四、綜上所述，本件執行檢察官依前揭規定為折抵刑期之計算方
    式，其所為指揮執行，並無不合。受刑人以前詞指摘檢察官
    執行指揮不當，而向本院聲明異議，核無理由，應予駁回。
五、據上論斷，依刑事訴訟法第486條，裁定如主文。
中　　華　　民　　國　　111 　年　　9 　　月　　7 　　日
            刑事第九庭   審判長法　官　紀  文  勝
                               法　官  姚  勳  昌
                               法　官  紀  佳  良 
以上正本證明與原本無異。
如不服本裁定，應於收受送達後5日內向本院提出抗告書狀（須
附繕本）。因疫情而遲誤不變期間，得向法院聲請回復原狀。  

                               書記官  洪  鴻  權 
　　　　　　　　　　　　　　　 
中　　華　　民　　國　　111 　年　　9 　　月　　7 　　日